【裁判字號】    95,訴,1198
【裁判日期】    951124
【裁判案由】    毒品危害防制條例
【裁判全文】
臺灣彰化地方法院刑事判決              95年度訴字第1198號
公  訴  人  臺灣彰化地方法院檢察署檢察官
被      告  甲○○
上列被告因毒品危害防制條例案件，經檢察官提起公訴（臺灣彰
化地方法院檢察署95年度毒偵字第2311號），及移送併辦（95年
度毒偵字第3009號），被告於準備程序中就被訴事實為有罪之陳
述，經告以簡式審判之要旨，並聽取當事人之意見後，經本院合
議庭裁定由受命法官獨任進行簡式審判程序，判決如下：
    主  文
甲○○連續施用第一級毒品，累犯，處有期徒刑捌月。扣案之海
洛因壹包（淨重零點壹公克，包裝袋重零點肆參公克）、殘渣袋
壹包均沒收銷燬。
    事  實
一、甲○○前因搶奪案件，經本院於民國84年11月20日以84年度
    訴字第885號判處有期徒刑1年，緩刑4 年確定，後因撤銷緩
    刑，而於92 年8月21日執行完畢出監；嗣因施用毒品案件，
    經本院以90 年度毒聲字第1095號裁定送強制戒治，於91年3
    月19日因停止戒治付保護管束期滿未經撤銷視為執行完畢，
    並由臺灣彰化地方法院檢察署檢察官以91年度戒毒偵字第33
    6、337號為不起訴處分確定。詎仍不知悛悔，基於施用第一
    級毒品海洛因之概括犯意，自95年5月初某日起至同年6月19
    日上午10時止，每2至3天，在其彰化縣大城鄉○○村○○路
    39號住所，或彰化縣芳苑鄉○○村○○路○○段 102巷24號
    居所，以將第一級毒品海洛因摻水置入針筒注射之方式，施
    用第一級毒品海洛因數次，嗣為警先於95年5月30日下午3時
    30分許，在彰化縣芳苑鄉○○村○○路○○段102 巷巷口查
    獲，扣得海洛因1包（淨重0.1公克，包裝袋重0.43公克）；
    再於95 年6月21日上午10時20分許，在彰化縣芳苑鄉○○村
    ○○路三合段102巷24號查獲，並扣得海洛因殘渣袋1包。
二、案經彰化縣警察局二林分局報告臺灣彰化地方法院檢察署檢
    察官偵查起訴，及移送偵辦。被告於準備程序中就被訴事實
    為有罪之陳述，經告以簡式審判之要旨，並聽取當事人之意
    見後，經本院合議庭裁定以簡式審判程序審理。
    理  由
一、本件被告甲○○所犯係死刑、無期徒刑、最輕本刑為 3年以
    上有期徒刑以外之罪，其於準備程序就前揭被訴事實為有罪
    之陳述，經受命法官告知簡式審判程序之旨，並聽取其與公
    訴人之意見後，本院認無不得或不宜改依簡式審判程序進行
    之處，爰依刑事訴訟法第273 條之1第1項、第284條之1，裁
    定本案由受命法官獨任進行簡式審判程序，合先敘明。
二、訊據被告甲○○對於前揭犯罪事實均坦承不諱（見彰化縣警
    察局二林分局林警分偵字第0950012225號卷第3頁、第00000
    00000號卷第2、6頁，臺灣彰化地方法院檢察署95 年度毒偵
    字第2311號卷第11頁，本院95年度訴字第1198號卷第20、54
    、62頁），且查；
（一）被告尿液經以氣相層析質譜儀（即ＧＣ／ＭＳ）方法檢驗
      結果，確呈第一級毒品海洛因於人體代謝後之嗎啡、可待
      因陽性反應，有詮昕科技股份有限公司95 年6月30日第00
      000000號濫用藥物尿液檢驗報告1 份附卷足證（見彰化縣
      警察局二林分局林警分偵字第0950012794號卷第18-1頁）
      ；又被告於95年5月30日下午3時30分許經警查扣之白色粉
      末1包，經以聯勤204 廠製造之煙毒品檢驗A包試劑初步檢
      驗結果，呈海洛因陽性反應，又送請法務部調查局經以氣
      相層析質譜儀分析法檢驗後，亦認含海洛因成分（淨重0.
      1公克，包裝袋重0.43 公克），有彰化縣警察局二林分局
      查獲涉嫌毒品危害防制條例毒品初步檢驗報告單、法務部
      調查局95 年6月27日調科壹字第140013055號鑑定通知書1
      份在卷可憑（見本院95年度訴字第1198號卷第15頁）；另
      有卷附之照片5 張、扣押物品清單等件可資佐證（見彰化
      縣警察局二林分局林警分偵字第0950012225號卷第14、17
      -19頁、第000000000 0號卷第15、16頁，臺灣彰化地方法
      院檢察署95 年度毒偵字第3009號卷第4頁），是認被告自
      白核與事實相符。
（二）雖被告於95年5月30日下午3時30分許為警查獲後所採集之
      尿液經送詮昕科技股份有限公司檢驗，並未檢出有嗎啡陽
      性反應，然鴉片海洛因代謝物呈陽性反應，有該公司95年
      6月13日第00000000號濫用藥物尿液檢驗報告1紙在卷可稽
      （見臺灣彰化地方法院檢察署95年度毒偵字第2311號卷第
      23頁），且按海洛因係嗎啡經化學合成半人工合成品，毒
      性倍於嗎啡，其經施用進入人體，藉人體代謝作用後會分
      解成毒性較低之嗎啡，一般常人施用海洛因者，於其排出
      之尿液中，雖通常可檢出嗎啡煙毒反應，然海洛因經注射
      或吸入人體中，8小時內約有80%於尿中排出，24小時後剩
      餘量之90%再排出，72 小時仍有微量排出，一般而言，尿
      液中能否驗出嗎啡陽性反應與其投與量、投與途徑、採尿
      時間、個人體質及檢測方法之靈敏度有關，國外曾有文獻
      報導注射6 毫克之海洛因鹽酸鹽，其代謝物嗎啡之平均可
      檢出時限為26小時，業經行政院衛生署藥物食品檢驗局於
      81年9月8日以藥檢壹字第 8114885號函述綦詳，是依上述
      資料推斷，其推算施用時間距採尿時間最長可能不會超過
      3 日。準此，本件被告自承該次採尿前最後施用第一級毒
      品海洛因之時間距其被採尿之時，相隔已達3 日之久，經
      體內代謝後殘存毒品濃度有限，故恐生無法超越設定閾值
      而未能檢驗出嗎啡陽性反應之檢驗結果，衡情自屬正常，
      亦合於經驗法則。
（三）被告前因施用毒品案件，經本院以90年度毒聲字第1095號
      裁定送強制戒治，於91 年3月19日因停止戒治付保護管束
      期滿未經撤銷視為執行完畢，並由臺灣彰化地方法院檢察
      署檢察官以91年度戒毒偵字第336、337號為不起訴處分確
      定，有臺灣高等法院被告前案紀錄表、臺灣高等法院在監
      在押全國紀錄表各1 份在卷可按。其於前開強制戒治執行
      完畢後，5 年內再犯本案犯行，與毒品危害防制條例第23
      條第2 項之規定相符。本件事證明確，被告犯行堪以認定
      ，應予依法論科。
三、查被告行為後，刑法於94年1月7日修正通過，於94年2月2日
    公布，並於95年7月1日施行。按行為後法律有變更者，適用
    行為時之法律，但行為後之法律有利於行為人者，適用最有
    利於行為人之法律，修正後之刑法第2條第1項定有明文。此
    條規定乃與刑法第1 條罪刑法定主義契合，而貫徹法律禁止
    溯及既往原則，係規範行為後法律變更所生新舊法律比較適
    用之準據法，是刑法第2條本身雖經修正，但刑法第2條既屬
    適用法律之準據法，本身尚無比較新舊法之問題，應一律適
    用裁判時之現行刑法第2 條規定以決定適用之刑罰法律。又
    本次刑法修正之比較新舊法，應就罪刑有關之共犯、未遂犯
    、想像競合犯、牽連犯、連續犯、結合犯，以及累犯加重、
    自首減輕暨其他法定加減原因（如身分加減）與加減例等一
    切情形，綜其全部罪刑之結果而為比較（最高法院95年度第
    8 次刑庭會議決議可資參照）。經查：
（一）刑法第56條連續犯之規定，新法業已刪除，此刪除雖非犯
      罪構成要件之變更，但顯已影響行為人刑罰之法律效果，
      自屬法律有變更，應有刑法第2條第1項之適用。本件被告
      先後多次施用第一級毒品之犯行，如依舊法，因時間緊接
      ，所犯罪名相同，顯係出於概括之犯意為之，為連續犯，
      以一罪論，並得加重其刑至 1/2，如依新法，無連續犯之
      規定，應分論併罰，比較新、舊法結果，以舊法較為有利
      ，應依被告行為時之法律即舊法論以連續犯。
（二）刑法第47條累犯之規定，被告行為時之刑法第47條規定：
      「受從有期徒刑之執行完畢，或受無期徒刑或有期徒刑一
      部之執行而赦免後， 5年內以內再犯有期徒刑以上之罪者
      ，為累犯，加重本刑至1/2」；修正後刑法第47條第1項、
      第 2項分別規定：「受執刑之執行完畢，或一部之執行而
      赦免後，5 年以內故意再犯有期徒刑以上之罪者，為累犯
      ，加重本刑至1/2。」、「第98條第2項關於強制工作而免
      其刑之執行者，於受強制工作處分之執行完畢或一部之執
      行而免除後，5 年以內故意再犯有期徒刑以上之罪者，以
      累犯論。」，本案不論依修正前之刑法第47條，或修正後
      之刑法第 47條第1項之規定，均構成累犯，對被告而言，
      新法並無較有利於被告，是依修正後刑法第2條第1項前段
      規定，應依被告行為時之法律即舊法論以累犯。
（三）綜上，本件經綜合觀察全部罪刑比較之結果，就上開修正
      部分，依修正後刑法第 2條第項前段規定，應適用行為時
      法即舊法之規定。
四、核被告多次施用第一級毒品海洛因之行為，分別成立毒品危
    害防制條例第10條第1 項之施用第一級毒品罪。其施用第一
    級毒品前、後持有第一級毒品之低度行為，為施用第一級毒
    品之高度行為吸收，不另論罪。又被告多次施用第一級毒品
    犯行，時間緊接、方法相近、觸犯構成犯罪要件相同之罪名
    ，顯係基於概括犯意而為，為連續犯，應依修正前刑法第56
    條規定，論以一罪，並加重其刑。查被告曾因搶奪案件，經
    本院於84年11月20日以84年度訴字第885號判處有期徒刑1年
    ，緩刑4年確定，後因撤銷緩刑，而於92年8月21日執行完畢
    出監，有臺灣高等法院被告前案紀錄表、臺灣高等法院在監
    在押全國紀錄表各1份在卷可按，被告於執行有期徒刑完畢5
    年內故意再犯本件有期徒刑以上之罪，為累犯，應依修正前
    刑法第47條之規定，遞加重其刑。爰審酌被告曾因施用毒品
    而觸法，經觀察、勒戒及強制戒治，仍不知悔悟，為警查獲
    後，又再施用，顯其意志力薄弱，迄未戒除毒癮，且無視於
    國家對於杜絕毒品犯罪之禁令，惡性非輕，惟被告犯後坦承
    犯行，庭訊時態度良好，參以被告恐因罹患脊椎發炎之疾，
    為求止痛始復施用毒品一節（見彰化縣警察局二林分局林警
    分偵字第0950012225號卷第3頁，本院95年度訴字第1198 號
    卷第51頁），及本於施用毒品犯罪之人，亦為「病人」之考
    量等一切情狀，量處如主文所示之刑。
五、末查，被告於95年5月30日下午3時30分許，經警查扣獲之海
    洛因1包（淨重0.1公克，包裝袋重0.43公克），確含毒品危
    害防制條例第2 條第2項第1款所定第一級毒品海洛因成分，
    已如前述；而包裝上開第一級毒品海洛因之包裝袋1 個，雖
    係用以包裝毒品，避免毒品潮濕、外露，並便利攜帶之物，
    然依法務部調查局受理毒品鑑定案件毒品重量之稱量，本即
    係依『獲案毒品處理流程管製作業要點』及『調查局鑑驗標
    準作業程序』之要求，將毒品與毒品包裝袋分離並分別秤重
    紀錄，一般而言，毒品與毒品包裝袋分離秤重後，仍會有極
    微量毒品殘渣殘留在原包裝袋上，有該局95年1月5日調科壹
    字第09500005300 號函可稽，是毒品包裝袋與內裝之毒品顯
    然無法完全析離；另被告於95 年6月21日上午10時20分許，
    經警查扣之海洛因殘渣袋1 包，其上殘沾之海洛因，亦與該
    包裝袋已無從剝析分離，是前述包裝袋2 個，與查獲之毒品
    ，均應認不問屬於犯人與否，依毒品危害防制條例第18條第
    1項前段規定，沒收銷燬之。
六、被告雖於95年5月30日下午4時30分許，在彰化縣警察局二林
    分局二林派出所接受調查時，供出毒品之來源係向名叫「許
    俊榮」之男子購買（見彰化縣警察局二林分局林警分偵字第
    0950012225號卷第4 頁），且許俊榮嗣後確實亦經臺灣彰化
    地方法院檢察署檢察官起訴，而於本院另案繫屬中，惟依本
    院職權調閱本院95訴字第1736號卷內資料後，認定被告並非
    首位供述許俊榮販賣毒品，因而破獲之人，有彰化縣警察局
    二林分局二林派出所95 年5月19日之證人調查筆錄在卷可佐
    （見本院95年度訴字第1198號卷第64-66 頁）。是被告尚難
    逕依毒品危害防制條例第17條予以減輕其刑，附此敘明。
據上論斷，應依刑事訴訟法第 273條之1第1項、第299條第1項前
段，毒品危害防制條例第10條第1項、第18條第1項前段，刑法第
2條第1項前段、第11條，修正前刑法第56條、第47條，判決如主
文。
本案經檢察官莊佳瑋到庭執行職務。
中    華    民    國    95    年    11    月    24    日
                  刑事第一庭    法  官  林秉暉
以上正本證明與原本無異。
如不服本判決，應於判決送達10日內，向本院提出上訴狀 (須附
繕本)。
中    華    民    國    95    年    11    月    24    日
                                書記官  梁高賓
附錄本案論罪科刑法條：
毒品危害防制條例第10條第1項
施用第一級毒品者，處6月以上5年以下有期徒刑。


司法院資訊處製作；財團法人民間司法改革基金會備份。
